【裁判字號】    98,審事聲,57
【裁判日期】    980624
【裁判案由】    聲明異議
【裁判全文】
臺灣高雄地方法院民事裁定            98年度審事聲字第57號
異  議  人  甲○○
相  對  人  丙○○
            乙○○
上列異議人對於本院民事執行處司法事務官中華民國98年5 月9
日就96年度執字第107179號損害賠償強制執行程序所為之裁定提
出異議，茲本院裁定如下：
    主  文
原裁定廢棄。
    理  由
一、按司法事務官辦理下列事務：... 二拘提、管收以外之強制
    執行事件，法院組織法第17條之2 第1 項第2 款定有明文。
    又強制執行事件，由法官命書記官督同執達員辦理之；當事
    人或利害關係人，對於執行法院強制執行之命令，或對於執
    行法官、書記官、執達員實施強制執行之方法，強制執行時
    應遵守之程序，或其他侵害利益之情事，得於強制執行程序
    終結前，為聲請或聲明異議；前項聲請或聲明異議，由執行
    法院裁定之，強制執行法第3 條、第12條第1 項、第2 項亦
    有明文。職是，司法事務官就當事人或利害關係人所為之聲
    請或聲明異議，自得予以裁處。次按當事人對於司法事務官
    處理事件所為之終局處分，得於處分送達後10日之不變期間
    內，以書狀向司法事務官提出異議；司法事務官認異議為無
    理由者，應送請法院裁定之，民事訴訟法第240 條之4 第1
    項前段、第2 項定有明文。又此規定依強制執行法第30條之
    1 ，於強制執行程序準用之。
二、異議意旨略以：依財政部國稅局核發之財產歸屬資料清單可
    知，債務人於民國95年間確實擁有系爭3 家公司之股份（詳
    如後述），且鈞院於96年12月12日向該3 家公司核發扣押命
    令，該3 家公司均未於法定期間內聲明異議，足見債務人現
    仍擁有該3 家公司之股份，嗣經鈞院於97年3 月25日發函命
    該3 家公司陳報執行結果，均未據回覆，惟系爭3 家公司既
    已依扣押命令扣押債務人之投資股份，執行法院自應予以調
    查並續行執行，且伊已具狀請求鈞院命該3 家公司負責人到
    院說明本件執行結果，然鈞院迄未命其等到院說明，而有應
    調查而未調查之情形。爰提起抗告，求為廢棄原裁定等語。
三、本件異議人聲請就債務人丙○○對第三人長輪漁業股份有限
    公司（下稱長輪公司）、瑞慶漁業股份有限公司（下稱瑞慶
    公司）之股份債權，及債務人乙○○對第三人長谷生活科技
    股份有限公司（下稱長谷公司）之股份債權予以強制執行，
    經本院於96年12月12日以雄院鳴96執齊字第107179號執行命
    令，禁止洪、李兩人對系爭3 家公司在新台幣（下同）15,0
    00,000元之範圍內，收取股份、股金、股利債權或為其他處
    分，系爭3 家公司均於96年12月24日受合法送達，而未於10
    日之法定期間內聲明異議。嗣本院於97年3 月25日通知系爭
    3 家公司陳報執行結果，該3 家公司於97年3 月31日經合法
    送達而均未陳報。而後，本院於98年2 月24日通知異議人查
    報系爭3 家公司有無發行實體股票，如非公開上市上櫃者，
    該等股票之存放地點；及如係未發行股票，債務人投資之股
    份數量。異議人於98年3 月6 日具狀請求向主管機關函查該
    3 家公司是否發行股票，及命負責人到院說明執行結果。本
    院乃向主管機關函詢該3 家公司有無發行股票，據高雄市政
    府函覆稱長輪公司、瑞慶公司之公司登記案卷中並無發行股
    票之樣張；另經濟部則函覆稱長谷公司發行之股票係由華南
    商業銀行辦理簽證。此後本院復於98年4 月20日發函命異議
    人陳報前揭函文所示事項，異議人於98年4 月30日具狀仍請
    求向主管機關查明股份資料及命負責人到院說明執行結果。
    以上各情有扣押命令、函文、陳述意見狀等附於本執行事件
    卷可按。
四、按債權人於執行程序中應為一定必要之行為，無正當理由而
    不為，經執行法院再定期限命為該行為，無正當理由逾期仍
    不為者，執行法院得以裁定駁回其強制執行之聲請，固為強
    制執行法第28條之1 第1 款所明定，惟此款所稱之「債權人
    於執行程序中應為一定必要之行為」，係指債權人不為一定
    必要之行為，執行程序即不能進行者而言。次按，股份有限
    公司已發行股票但未上市、上櫃者，因股票為有價證券，參
    照強制執行法第59條第2 項規定，應依對於動產之執行程序
    辦理，股票由債務人占有時，應以查封動產之方法予以查封
    ，並取得股票之占有，再以拍賣之方法換價；股票由第三人
    占有時，應依強制執行法第116 條規定辦理，再以拍賣之方
    法換價。又如股份有限公司未發行股票，應適用對於其他財
    產權之執行程序辦理。經查：
  (一)丙○○於94年間有取得長輪公司、瑞慶公司股權之紀錄，此
    有財政部國稅財產歸屬資料清單在卷可按。而長輪公司、瑞
    慶公司就本院前於96年12月12日所核發之股份、股金及股權
    扣押命令並未聲明異議，衡情當得推定丙○○仍享有對該兩
    公司之投資債權。又依高雄市政府前揭函覆，長輪公司、瑞
    慶公司有無發行股票雖屬不明，惟丙○○既享有對該兩公司
    之投資債權，且此等投資債權業經扣押，則執行法院自得依
    強制執行法第115 條至117 條對於其他財產權執行之相關規
    定，就此等投資債權以命令移轉於債權人，或拍賣、變賣之
    。
  (二)又乙○○於94年間有取得長谷公司股權之紀錄，亦有前揭財
    產歸屬資料清單在卷可稽。而該公司就本院前於96年12月12
    日所核發之股份、股金及股權扣押命令並未聲明異議，衡情
    亦得推定乙○○仍享有對該公司之投資債權。又依經濟部前
    揭覆函，長谷公司確有發行股票，則執行法院自得依對於動
    產之執行程序辦理，將股票查封後再予拍賣或變賣；如股票
    所在地不明，除命債權人查報外，尚得參酌強制執行法第20
    條規定命債務人陳報財產狀況，並憑以執行。
  (三)至異議人經執行法院兩度通知雖未遵期陳報股份數量或股票
    所在地，然不至導致執行程序不能進行，而尚得依前述方法
    予以執行。是自難認異議人有應為一定必要之行為無正當理
    由不為之情事，則原裁定將異議人就系爭3 家公司股權投資
    部分之強制執行予以駁回，非屬有據，本件仍有得進行之事
    項未盡處理。
五、綜合前述，原裁定駁回異議人之異議，洵屬無據，異議人指
    摘原裁定不當，為有理由，爰由本院將原裁定廢棄，發回執
    行法院另為適當之處理。
六、依強制執行法第30條之1、第3 條、第12條，民事訴訟法第
    240條之4 第3 項前段，法院組織法第17條，裁定如主文。
中    華    民    國    98    年    6     月    24    日
                    民事第二庭  法  官  甯  馨
正本係照原本作成。
如不服本裁定應於送達10日內向本院提出抗告狀，並繳納裁判費
新台幣1,000元。
中    華    民    國    98    年    6     月    24    日
                                書記官  蔡靜雯


司法院資訊處製作；財團法人民間司法改革基金會備份。
